【裁判字號】    96,訴,2369
【裁判日期】    970418
【裁判案由】    偽造文書等
【裁判全文】
臺灣板橋地方法院刑事判決              96年度訴字第2369號
公  訴  人  臺灣板橋地方法院檢察署檢察官
被      告  乙○○
上列被告因偽造文書等案件，經檢察官聲請以簡易判決處刑（95
年度偵字第25278 號），本院認不宜以簡易判決處刑，改依通常
程序審理，被告於本院準備程序進行中就被訴事實為有罪之陳述
，經本院告知被告簡式審判程序之旨，並聽取當事人之意見後，
合議庭裁定由受命法官獨任進行簡式審判程序，本院判決如下：
    主  文
乙○○意圖為自己不法之所有，而侵占對於業務上所持有之物，
處有期徒刑陸月，如易科罰金，以新臺幣壹仟元折算壹日，減為
有期徒刑參月，如易科罰金，以新臺幣壹仟元折算壹日；又行使
偽造私文書，足以生損害於他人，處有期徒刑參月，如易科罰金
，以新臺幣壹仟元折算壹日，減為有期徒刑壹月又拾伍日，如易
科罰金，以新臺幣壹仟元折算壹日，信用卡簽帳單商店存根聯上
偽造之「甲○○」署名壹枚沒收；又意圖為自己不法之所有，而
侵占對於業務上所持有之物，處有期徒刑陸月，如易科罰金，以
新臺幣壹仟元折算壹日，減為有期徒刑參月，如易科罰金，以新
臺幣壹仟元折算壹日。應執行有期徒刑伍月，如易科罰金，以新
臺幣壹仟元折算壹日，信用卡簽帳單商店存根聯上偽造之「甲○
○」署名壹枚沒收。
    事  實
一、乙○○原係於臺北縣新莊市○○路68號「麗昌加油站」擔任
    加油員，為從事業務之人。其於民國95年8 月23日某時，在
    「麗昌加油站」內替甲○○所駕駛之怪手加油後，將甲○○
    交付予其據以支付油資新臺幣（下同）4 千元之花旗銀行信
    用卡（卡號0000-0000-0000-0000 號），於為甲○○進行上
    開4 千元油資之刷卡消費前，竟意圖為自己不法所有，以變
    易持有為所有之意思予以侵占入己，而先行假冒甲○○之名
    義刷卡假消費2 千元，嗣甲○○於於信用卡消費簽帳單上簽
    名後消費後，乙○○未將上開信用卡返還予甲○○，甲○○
    亦未察覺旋即駕駛怪手離開。乙○○接續前開意圖為自己不
    法所有之業務侵占犯意，將上開信用卡以變易持有為所有之
    意思予以侵占入己，隨即基於行使偽造私文書之犯意，在「
    麗昌加油站」內，再行假冒甲○○之名義刷卡假消費2 次，
    金額分別為5 千元、1 萬元，惟乙○○僅在消費金額為5 千
    元之信用卡消費簽帳單上，偽造「甲○○」之署名（簽帳單
    一式二聯，以複寫方式製作，故一次簽名即在簽帳單之「商
    店存根聯」、「持卡人存根聯」上各產生一枚偽造之「甲○
    ○」署名），用以表示係甲○○確認交易標的與金額及向發
    卡銀行之特約商店消費之意，並將上開消費5 千元之簽帳單
    「商店存根聯」放置於「麗昌加油站」所配給予加油員之腰
    包內而行使之，足以生損害於甲○○、「麗昌加油站」及上
    開銀行對於信用卡管理之正確性。乙○○另意圖為自己不法
    所有之業務侵占犯意，以變易持有為所有之意思，自業務上
    所保管之腰包內取出1 萬7 千元之現金據為己有。嗣因花旗
    銀行詢問甲○○當日是否有上開3 筆消費記錄，甲○○始悉
    上情。
二、案經甲○○告訴臺北縣政府警察局新莊分局報告臺灣板橋地
    方法院檢察署檢察官偵查後聲請以簡易判決處刑，經改依通
    常程序審理，復經合議庭裁定以簡式審判程序審理。
    理  由
壹、程序方面：
    按被告乙○○所犯各罪均係死刑、無期徒刑、最輕本刑為3
    年以上有期徒刑以外之罪，其嗣於準備程序就前揭被訴事實
    為有罪之陳述，經法官告知簡式審判程序之旨，並聽取其與
    公訴檢察官之意見後，本院認無不得或不宜改依簡式審判程
    序進行之處，爰依刑事訴訟法第273 條之1 第1 項、第284
    條之1 ，裁定本件由受命法官獨任進行簡式審判程序，合先
    敘明。
貳、實體方面：
一、上揭犯罪事實，業據被告乙○○坦承不諱，核與告訴人甲○
    ○於警詢之指述，及證人即「麗昌加油站」負責人丙○○於
    警詢、偵查及本院審理時證述情節相符，並有告訴人甲○○
    之花旗信用卡月結單影本乙紙、被告偽造「甲○○」署名之
    信用卡簽帳單商店存根聯正本乙紙在卷可稽（詳95年度偵字
    第25278 號卷第13頁、第29-30 頁、第37頁），足徵被告自
    白核與事實相符，應堪採信，是本件事證已臻明確，被告之
    犯行應堪認定，應依法論科。
二、查被告係「麗昌加油站」雇用之加油員，負責為客戶加油並
    向客戶收取油資等業務，為從事業務之人，其竟意圖為自己
    不法之所有，將其於業務上所持有為告訴人甲○○所有之花
    旗銀行信用卡以變易持有為所有之意思予以侵占入己，另將
    業務上所持有之現金17000 元以變易持有為所有之意思予以
    侵占入己，核其此部分所為，均係犯刑法第336 條第2 項業
    務侵占罪。公訴人於起訴時認被告前開犯行，係犯刑法第
    337 條、同法第339 條第1 項罪嫌，惟公訴人於本院審理時
    ，業已陳述、論告本件起訴之事實該當於刑法第336 條第2
    項之業務侵占罪，自行更正原起訴法條，本院毋庸再變更公
    訴人起訴之法條。另被告在信用卡簽帳單上偽簽持卡人「甲
    ○○」署名後，放入「麗昌加油站」所配給予加油員之腰包
    內而行使，係犯刑法第216 條、第210 條之行使偽造私文書
    罪。又被告偽造署名為偽造私文書之部分行為，偽造私文書
    後進而行使，偽造之低度行為為行使之高度行為所吸收，均
    不另論罪。另被告於同一時、地，先後2 次侵占被害人甲○
    ○之信用卡，係基於同一犯意，於密接時地，犯相同構成要
    件之罪，侵害同一被害人之法益，應論以接續犯之包括一罪
    。又被告所犯2 次業務侵占、行使偽造私文書犯行間，行為
    互殊、罪名有異，應予分論併罰。爰審酌被告未曾受有期徒
    刑以上之刑之宣告，素行尚可，有臺灣高等法院被告前案紀
    錄表乙紙在卷可稽，且其犯罪手段、目的、動機、尚未與被
    害人達成和解，賠償其損害，暨犯罪後坦承犯行等一切情狀
    ，各量處如主文所示之刑，並定應執行刑暨諭知易科罰金之
    折算標準。再被告犯罪後，中華民國九十六年罪犯減刑條例
    業經總統於96年7 月4 日公布，並自同年月16日起生效施行
    ，核本件被告之犯罪時間，係在96年4 月24日以前，合於該
    條例所列之減刑要件，爰依該條例第2 條第1 項第3 款規定
    ，分別減其宣告刑二分之一為有期徒刑3 月、1 月又15日、
    3 月，並定其應執行刑暨諭知如易科罰金之折算標準，以資
    懲儆。
四、另扣案之消費金額為5 千元之信用卡簽帳單商店存根聯乙紙
    ，雖係被告為本案偽造私文書犯行所用之物，惟並非被告所
    有之物，自毋庸為沒收之諭知，惟該紙信用卡簽帳單商店存
    根聯上所偽造之「甲○○」署押乙枚，仍應依刑法第219 條
    規定沒收之。至消費金額為5 千元之信用卡簽帳單持卡人存
    根聯乙紙，因被告表示其已撕毀並丟棄而已不存在，是該簽
    帳單上所偽造「甲○○」之署押亦已不存在，是此部分之簽
    帳單與其上偽造之「甲○○」簽名乙枚自無庸諭知沒收，附
    此敘明。
據上論結，應依刑事訴訟法第452 條、第273 條之1 第1 項、第
299 條第1 項前段，刑法第336 條第2 項、第216 條、第210 條
、第219 條、第51條第5 款、第41條第1 項、第2 項，刑法施行
法第1 條之1 第1 項、第2 項前段，中華民國九十六年罪犯減刑
條例第2 條第1 項第3 款、第7 條，判決如主文。
本案經檢察官吳宗光到庭執行職務。
中    華    民    國    97    年    4     月    18    日
                    刑事第十七庭  法  官  鄭燕璘
以上正本證明與原本無異。
如不服本判決，應於判決送達後10日內向本院提出上訴書狀敘明
上訴理由(應附繕本)，上訴於臺灣高等法院。
中    華    民    國    97    年    4     月    18    日
                                  書記官  陳筱惠
附錄本案論罪科刑之法律條文：
刑法第336條：
對於公務上或因公益所持有之物，犯前條第1項之罪者，處1年以
上7年以下有期徒刑，得併科5千元以下罰金。
對於業務上所持有之物，犯前條第1項之罪者，處6月以上5年以
下有期徒刑，得併科3千元以下罰金。
前二項之未遂犯罰之。
刑法第210條：
偽造、變造私文書，足以生損害於公眾或他人者，處5年以下有
期徒刑。
刑法第216條：
行使第 210 條至第 215 條之文書者，依偽造、變造文書或登載
不實事項或使登載不實事項之規定處斷。


司法院資訊處製作；財團法人民間司法改革基金會備份。
